臺灣高等法院臺南分院民事判決　九十二年度保險上字第八號　　Ｋ
　　　上　訴　人　乙　○　○
　　　訴訟代理人　葉　榮　棠　律師
　　　複　代理人　何　永　福　律師
　　　被　上訴人　富邦人壽保險股份有限公司
　　　法定代理人　丙　○　○
　　　訴訟代理人　廖　瑞　鍠　律師
　　　複　代理人　甲　○　○
右當事人間請求給付保險金事件，上訴人對於中華民國九十二年六月十八日台灣雲林
地方法院第一審判決（九十一年度保險字第八號）提起上訴，經本院於九十三年七月
十三日言詞辯論終結後，判決如左：
    主    文
上訴駁回。
第二審訴訟費用由上訴人負擔。
    事實及理由
一、本件上訴人起訴主張：上訴人於八十六年四月十日起，向南山人壽保險公司投保
    「團體意外傷害保險」，保險金額新台幣（下同）一百萬元，每年續約，自八十
    九年四月十日起即由花旗人壽保險公司承受，再於九十年四月十日起由被上訴人
    公司承受（保單號碼：Ｃ○一○一—00000000號）。上訴人另於八十七
    年一月二日起，向南山人壽保險公司投保「團體意外傷害保險」，保險金額三百
    萬元，亦每年續約，於八十九年一月二日起由花旗人壽保險公司承受，再於九十
    年一月二日起由被上訴人公司承受（保單號碼：Ｃ○一○一—00000000
    號）。另上訴人於八十九年四月二十五日又向花旗人壽保險公司投保「花旗意外
    傷害保險」（保單號碼：Ｚ000000000號），保險金額一千萬元，並附
    加「花旗傷害醫療日額附約」，保險金額每日二千元，保險契約有效期間自八十
    九年四月二十五日起至九十年四月二十四日止，亦由被上訴人承受。嗣上訴人於
    八十九年五月十日上午八時四十分至九時許，在柬埔寨金邊市洛雪克（Roesey
    Keo）高棉「日本友誼橋」下，遭人搶奪，除被搶走內有美金三千元之皮包、勞
    力士手錶及手機外，並遭歹徒砍掉左手掌，腹部亦受有傷害；而依殘廢程度與保
    險金給付表所示，上訴人已受有第四等級第十七項別之殘廢意外傷害，依兩造之
    保險契約被上訴人應按給付比率百分之三十五理賠，即應給付上訴人保險金共四
    百九十萬元；詎被上訴人在並無除外不賠條款之情況下，經上訴人多次請求，仍
    拒不給付。爰本於保險契約作用之保險金給付請求權之法律關係，求為判命被上
    訴人應給付上訴人四百九十萬元，及自八十九年七月一日起至清償日止，按年息
    一分給付遲延利息之判決等語。原審為上訴人敗訴判決，上訴人提起上訴，而聲
    明：(一)廢棄原判決；(二)右開廢棄部份被上訴人應給付上訴人四百九十萬元及自民
    國八十九年七月一日起至清償日止，按年息一分給付遲延利息。
    (三)上訴人願供擔保請准予假執行。
二、被上訴人則以：被保險人即上訴人應就意外傷害事故發生之事實負舉證責任。而
    上訴人所提之物證即馬偕紀念醫院乙種診斷證明書、剪報資料、柬埔寨金邊自治
    市國家代表處中央安全局移民局證明書等物證，並不足以證明其左手手掌遭砍斷
    ，係出自保險契約約定之意外傷害事故所致。另上訴人主張本案犯人之一巴恩伯
    努已於二○○二年十一月十四日被逮捕，並提出審問紀錄、逮捕通知書為證，惟
    審問紀錄內容與上訴人所稱事實有諸多矛盾，且其形式、內容及真實上均有太多
    錯誤可疑之處；況上訴人於原審所提出之其於二○○二年十一月二十一日在柬埔
    寨干卡省法院接受檢察官之審問記錄，據稱係逮捕到犯人後所製作，惟同一原因
    事實經其他事件之受理法院查證上訴人之出入境記錄，赫然發現上訴人於該審問
    記錄記載之訊問日，根本未曾出國；實均不具可信性。再上訴人所提文件即柬埔
    寨台商協會函內容，亦無法否認被上訴人所提文件之效力；至於上訴人所提之柬
    埔寨刑事案件法院判決記錄及判決書，觀其記載並無任何偵查之內容，且其判決
    之依據似僅為被告之自白，毫無其他人證或物證；在既無兇刀、贓物及共犯早已
    死亡，且上訴人又不記得其長相情況下，柬埔寨檢方突然在案發兩年後僅以上訴
    人及所稱兇手之自白破案，令人匪疑所思；而柬埔寨法院僅依被告之自白為判決
    ，更是有違現代刑事審判之基本法則；可證上訴人所提之柬埔寨刑事案件法院判
    決記錄暨判決書，應不具真實性。且另據被上訴人所提柬埔寨官方資料顯示，上
    訴人所稱之本件保險事故之歹徒並無上訴人所指之犯行，且目前已被釋放。上訴
    人既未能合理證明其斷掌係因遭遇外來突發事故所致，則被上訴人公司拒絕給付
    系爭保險金，自屬有據等語，資為抗辯。而聲明(一)、上訴駁回。(二)如受不利判決
    ，願供擔保請准宣告免為假執行。
三、上訴人主張其於八十六年四月十日起，向南山人壽保險公司投保「團體意外傷害
    保險」，保險金額一百萬元，每年續約，自八十九年四月十日起即由花旗人壽保
    險公司承受，再於九十年四月十日起由被上訴人公司承受（保單號碼：Ｃ○一○
    一—00000000號）。上訴人另於八十七年一月二日起，向南山人壽保險
    公司投保「團體意外傷害保險」，保險金額三百萬元，亦每年續約，並再於八十
    九年一月二日起由花旗人壽保險公司承受，再於九十年一月二日起由被上訴人公
    司承受（保單號碼：Ｃ○一○一—00000000號）。另上訴人於八十九年
    四月二十五日又向花旗人壽保險公司投保「花旗意外傷害保險」（保單號碼：Ｚ
    000000000號），保險金額一千萬元，並附加「花旗傷害醫療日額附約
    」，保險金額每日二千元，保險契約有效期間自八十九年四月二十五日起至九十
    年四月二十四日止，亦由被上訴人承受。嗣上訴人於前開保險契約有效期間內之
    八十九年五月十日，在柬埔寨金邊市發生斷掌事故，而其所受傷害依殘廢程度與
    保險金給付表所示，屬第四等級第十七項別之殘廢，惟經上訴人向被上訴人申請
    理賠，均遭上訴人拒絕等情，業據其提出保險契約、保險金申請書、剪報資料、
    馬偕紀念醫院乙種診斷證明書、殘廢程度與保險金給付表為證（見原審卷第八－
    廿五頁），並為被上訴人所不爭執，自屬真實。至上訴人主張其所受左手腕下截
    肢等傷害，係遭二名搶匪搶奪財物時，被搶匪所砍斷之意外事故所致等語，則為
    被上訴人所否認，並以前詞置辯。是本件應審究者為：(一)有關意外保險事故之發
    生，是否應由被保險人先負舉證責任。(二)上訴人所受左手掌截斷缺損之傷害是否
    確係因遭受意外傷害事故所致？經查：
（一）按當事人主張有利於己之事實者，就其事實有舉證之責任，民事訴訟法第二百
      七十七條前段定有明文；又民事訴訟如係由原告主張權利者，應先由原告負
      証之責，若原告先不能証，以証實自己主張之事實為真實，則被告就其抗辯
      事實即令不能証，或其所証據尚有疵累，亦應駁回原告之請求；另原告於
      起訴原因已有相當之証明，而被告於抗辯事實並無確實証明方法，僅以空言爭
      執者，當然認定其抗辯事實之非真正，而應為被告不利益之裁判，最高法院亦
      分別著有十七年上字第九一七號判例及十八年上字第一六七九號判例可資參照
      。是在舉證責任分配之原則下，上訴人主張權利，應就權利發生之法律要件事
      實負舉證責任，被上訴人於上訴人盡舉證責任後，應就權利變化、消滅之法律
      要件事實負舉證責任。惟於法律別有規定，或依上開原則定舉證責任，明顯產
      生不公平情形者，始例外由法院依據公平、誠信、正義等原則分配舉證責任，
      此觀民法第二百七十七條但書之規定自明。經查：依兩造所訂立之「花旗傷害
      保險」、「花旗團體傷害保險」均於第二條約定：「被保險人於本契約有效期
      間內，因遭受意外傷害事故，致其身體蒙受傷害而致殘廢或死亡時，依照本契
      約的約定，給付保險金。前項所稱意外傷害事故，指非由疾病引起之外來突發
      事故」。是上訴人依上開意外保險契約請求被上訴人給付保險金，除應證明上
      訴人於保險期間內蒙受身體傷害而致殘廢之事實外，並應證明其殘廢係因遭遇
      外來、突發的意外傷害事故所致，始得謂已就各該契約約定保險金給付請求權
      發生之法律要件事實盡舉證責任。若上訴人能就權利發生之法律要件事實加以
      舉證證明，被上訴人即應就權利變化、消滅之法律要件事實予以舉證，否則便
      應因未能盡舉證之責而受不利益之判決。本件上訴人固主張被保險人多為經濟
      上、能力上之弱者，並無調查保險事故之專業能力，故僅需就該權利發生之實
      體上規定要件最低限度事實負舉證責任。反之，保險公司為專業機構，組織龐
      大，經濟、專業、蒐證能力充足，應就被保險人非因保險事故導致意外傷害或
      死亡之事實負舉證責任等語。惟按立法者固有基於特定立法目的，而就特定法
      律關係間當事人舉證責任之分配加以調整者，例如伴隨著頻繁而多變的消費社
      會，大眾消費者不但逐漸喪失主導消費活動之地位，並且經常因消費行為而權
      益受損，固然消費者得本於民法侵權行為法則請求賠償以求救濟，惟因必須證
      明加害人有故意或過失，以目前之產銷過程複雜、產品專業化之情況下，實屬
      困難，乃消費者保護法第七條、第八條分別就「從事設計、生產、製造商品或
      提供服務之企業經營者」與「從事經銷之企業經營者」調整其與消費者舉證責
      任之法律關係，使其分別負無過失責任及中間責任，使得消費者權益受到更完
      善之保障，進而建立健全之消費環境。但關於被保險人向保險公司請領保險金
      究應由何造當事人負舉證責任，法律就此並無特別規定，自應回歸主張權利發
      生之法律要件事實者，負舉證責任之原則，除非「依其情形顯失公平者」，法
      院自無另行調整舉證責任負擔之理。有關意外保險事故之發生，應由被保險人
      負舉證責任。不僅與民事訴訟法第二百七十七條前段之規定及關於舉證責任分
      配之學說相合，且就意外事故之發生，因貼近於當事人之生活範圍，當事人就
      事故發生之緣由、過程以及證據之掌握，均遠較具有充足之蒐證能力之保險公
      司來得清晰與快速，由被保險人就意外事故發生之事實負舉證責任，自屬適切
      ，並無違反公平、誠信、正義等原則，是上訴人上開主張，自不足採。
（二）被保險人既應就意外事故發生之事實負舉證責任，有如前述，則上訴人主張其
      於上述時、地遭歹徒砍傷之外來之突發意外事故，致受有左手掌斷離等情，即
      應舉證證明之。上訴人固舉馬偕紀念醫院乙種診斷證明書（見原審卷第廿五頁
      ）、金邊市法國醫院證明書（見原審卷第廿六頁）、柬埔寨金邊自治市國家代
      表處中央安全局移民局證明書（見原審卷第廿七－三一頁）、柬埔寨金邊市警
      察總局中央安全辦公室外籍人士辦公室行政證明書、剪報資料（見原審卷第三
      二－三五頁）、柬埔寨金邊市軍事警察指揮官致呈國家軍事警察總指揮官報告
      書（見原審卷第七五－七八頁）、柬埔寨內政部國家軍事警察局金邊軍事警察
      局證明書（見原審卷第七九－八二頁）、柬埔寨台商協會函（見原審卷第七三
      頁）、逮捕通知（見原審卷第一二九－一三三頁）、審問記錄（見原審卷第一
      三四－一四七頁）、刑事判決（見本院卷第五０－五三頁）等文件為證，惟查
      ：
  (一)、上訴人所提之柬埔寨金邊自治市國家代表處中央安全局移民局及柬埔寨金邊市
      警察總局中央安全辦公室外籍人士辦公室所出具之證明書，並未經我國駐外單
      位之認證，其形式上之真正，已非無疑；另縱認上開文件形式上為真正，觀之
      上開文件用語，其中移民局所出具之證明書其文字用語為「‧‧‧Certified
      that: Seen and received the　complaint letter of　Mr. HSU LONG PIN‧
      ‧‧On May 11th 2000‧‧‧」，中譯即為「‧‧‧證明：看到且收到乙○○
      先生二○○○年五月十一日之投訴信函‧‧‧」，可見該證明書所載事發經過
      及人身傷害、財物損失，僅係根據上訴人所提具有報案性質之信件內容而為載
      述，並無法確切證明上訴人係遭搶匪斷掌之意外事故，且依前開證明書所載：
      「本案件，金邊市警察代表處的移民局已在調查中」，更可見上開證明書所載
      內容並非經有關單位調查所得之結論。再就外籍人士辦公室所出具之行政證明
      書觀之，該證明書並未表明其所載之事發經過如何知悉，係經過調查所得，抑
      或僅係根據上訴人片面之陳述所載，均非明確；且從其出具該證明書之日期「
      二○○一年八月三十一日」對照「嫌犯」BAN　BOEUNG遭逮捕之日期「二○○
      二年十一月十四日」，斯時嫌犯既尚未遭到逮捕，則外籍人士辦公室如何在未
      有嫌疑犯、目擊者、凶器等相關證據下，認定出證明書上所載之事發經過，誠
      有疑義。是被上訴人辯稱上開二證明文件僅能證明上訴人報案，並不能證明上
      訴人確實遭搶匪砍傷搶劫之意外事故等語，尚堪採信。
　(二)、又上訴人所提馬偕紀念醫院乙種診斷證明書、剪報資料、柬埔寨金邊市甘密醫
　　　院證明等文件，充其量僅能證明上訴人之左手掌斷離之事實，並無法明究斷離
　　　之實際原因；且剪報內容僅屬記者就某特定事件之報導，記者亦非調查犯罪事
      證之有權機關，自難據此作為認定上訴人左手掌斷離實際原因之佐憑。
  (三)、上訴人另提出柬埔寨金邊市軍事警察局指揮官致呈國家軍事警察總指揮官報告
      書及柬埔寨內政部國家軍事警察局金邊軍事警察局證明書佐證，其中柬埔寨金
      邊市軍事警察局指揮官致呈國家軍事警察總指揮官報告書之內容記載：「‧‧
      ‧本人很榮幸通知本國軍事警察指揮閣下，根據調查及被害人之澄清，被害人
      乙○○，‧‧‧已指出於二○○○年九月十日（按：發生本件斷掌事故之月份
      為五月，而上訴人提出之上開文件其月份記載為九月份，可能有誤）晚上大約
      八點至九點，發生一件意外，被害人被兩名不知名的違法者挑釁，他們利用他
      們的刀子砍掉被害人的左手掌‧‧‧」等語，是該文件亦僅係引述上訴人之報
      案陳述而已，並無其他佐證可資證明上訴人之斷掌確係遭人打劫所砍斷。至於
      柬埔寨內政部國家軍事警察局金邊軍事警察局證明書中，其記載之日期「二○
      ○二年五月十日」，不僅有誤，且其記載內容：「‧‧‧In this　case, we
      『assume』that this is the robbery or rancor case.」等語，其中「
      assume」一詞應譯為「（在未證實前）假定、以為」，有被上訴人提出之牛津
      英漢辭典及文馨最新英漢辭典節本在卷可參，是上開文句其所載意義應為「這
      個案子，我們（在未證實前）假設這是一件搶劫或尋仇的案子」。因此，依上
      訴人所提之該件證明書，亦不能為有利於上訴人之認定。
　(四)、上訴人另主張本案行搶之犯人之一巴恩伯努（BAN　BOEUNG）已於二○○二年
　　　十一月十四日被逮捕，並提出逮捕通知、審問記錄、刑事判決為據。然查：
    (1)上訴人於前審就案發之時間及經過陳稱：「我‧‧在八十九年五月八日前往柬
      埔寨金邊市，，五月十日晚上大約七時半左右，我準備要去吃飯，我跟翻譯人
      員徐淑華借摩托車後，就從酒店出發．．．騎到了湄公河附近，‧‧‧，不久
      就下雨了，之後，我就躲在他人的涼棚下避雨，等雨停後，我就繼續順著湄公
      河畔（河在我的右邊）往前騎，一直騎到日本橋，通過橋墩後，繼續往前騎約
      三十公尺左右，有一個Ｔ字形路口，到了路口，我就左轉往該條路騎，我剛轉
      過去，就有一輛摩托車超過我的車，把我攔下來，車上有二個人，他們把車子
      停好後，他們就下車，我也下車，．．．其中一人右手拿著類似水果刀的刀（
      約十五公分），抵住我的腹部，左手拉著我的衣領到比較暗的地方，他還是繼
      續跟我講話，我聽不懂，我就猜可能是因為我在騎摩托車時，不小心水花濺到
      他們（我騎的過程之中，曾經有幾部機車超過我），所以我就拿十元美金給他
      （另外一人在路口把風），但他卻將我的皮包全部拿走，之後，他又看到我手
      上有手錶，就他手指著我的左手示意要我把手錶給他，我就把手錶拔下來給他
      ，後來，他又看到我的右褲袋好像有東西，他就搜我的身，把我的ＮＯＫＩＡ
      手機拿走，之後，他因為要翻看我的皮包，所以，刀子就沒有抵住我的腹部，
      此時，我以為沒事了，所以我就轉身要去騎我的摩托車，他又跟上來，跑到我
      前面，他示意要我拿出摩托車的鑰匙，我就用中文跟他說，錢你都已經拿了，
      摩托車我是向別人借的，你如果把我的摩托車騎走，我就要用走的回去了等語
      ，後來兩人越講越大聲，我就感覺到後面有人走過來，等我回頭的時候，我就
      看到有東西揮過來（是那個站在路口把風的那個人砍我的，可能是西瓜刀），
      我下意識反應舉起我的左手要阻擋，就覺得有東西碰到我的手，但是不會覺得
      痛，等我把手放下來的時候，我就看到我的左手掌不見了，血一直流著不停，
      我就用右手抓著我的左下臂部位，往住家的方向大喊救命，等我回頭時，我就
      看到他們騎著他們的摩托車跑掉了，我就在地面上找到尼龍繩，綁在左下臂部
      位止血，綁好後，我就騎著摩托車要回飯店」等語（見原審卷第六一－六二頁
      ，九十一年七月十九日準備程序筆錄）。但核閱審問紀錄之內容所載，嫌犯巴
      恩伯努乃供稱：案發時間為二０００年五月底之某日，下午七時三十分左右，
      ．．和一位朋友要去他朋友家，．．突然下起大雨，我們在橋下躲雨時，見上
      訴人亦在橋下躲雨，便無預警亦無任何理由持刀行搶；由另一嫌犯RATANA 打
      開他的公事包，拿出一把刀對著那個人，用力的拉扯他的衣領，並要他把皮夾
      拿出來，還叫我過去幫忙，把他抓住，並帶到橋邊小路．．．．RAJANA卻搶了
      他的皮夾、手錶及手機。那個人說著中文，RAJANA揮著刀子，那男子抵抗且想
      跟我們打架。但RAJANA揮著刀子，那男人舉起了他的手，RAJANA砍了他的手．
      ．．．」等語，顯然二者就發生生衝突之時間、地點、原因、經過、下手砍斷
      上訴人左手掌之人，不僅均有所出入，且上訴人於該次準備程序期日後，至柬
      埔寨配合調查時（二○○二年十一月二十一日），其所陳之事實經過又與在原
      審前開準備程序期日所述不同，而與嫌犯巴恩伯努前開供述相符，雖上訴人提
      出其於二００二年十一月二十一日，在柬埔寨干卡省法院接受檢察官訊問之前
      開審問記錄，然查上訴人於該審問紀錄記載之訊問日，並未出國，業經本院另
      案（九十一年度保險上字第十一號）向內政部入出境管理局函查無訛在卷，而
      有該入出境記錄存卷可佐（見本院卷第三十九頁），則其何以得在當日接受柬
      埔寨干卡省法院接受檢察官之審問，顯見該審問記錄自屬非真，不足採信。則
      尚難據該逮捕通知、審問記錄而認定上訴人之左手掌確實遭到巴恩伯努（BAN
　　　 BOEUNG）等嫌犯所砍斷。
  (2)、雖上訴人另提出柬埔寨刑事案件法院判決紀錄及判決書（見本院卷第五十頁）
      ，用以證明其左手掌係遭巴恩伯努等搶犯所砍斷。然查上訴人所提出之法院判
      決紀錄固載：「根據被告BAN　BOEUNG之供狀記錄．．．Ｋandal省法院對BAN
      　BOEUNG判處有期徒刑二十個月，徒刑從被逮捕日（2002年11月16日）開始」
      ，但BAN　BOEUNG在干拉省法院陪審檢察長審問下，供稱：「我被控只是與大
      嘎林姆家中的款項丟失相關而已，至於在金邊台灣人被搶並砍傷手的事，是
      與我無關」，且該檢察長亦證明：「，與姆拉達納相關的部分文件，稱是BAN
      　BOEUNG的同夥，對台灣人余龍冰（即乙○○之音譯）搶劫，並砍斷左手的
      所有手指的文件，全都是偽假欺騙文件，．．至於第0000-0-00簽署的第712/
　　　2003號刑事案件判決書摘錄，也是篡改的，．．．如以上情事，BAN BOEUNG是
　　　不應該被判罪的，．．已根據0000-00-00第35號傳票被釋放」等語，有經我國
　　　駐胡志明市臺北經濟文化辦事處簽發認證之案件調查送交結論傳票、押票（拘
　　　留令）、審問紀要、觀察報告（調查報告）、釋放指令傳票、說明之英、柬、
　　　中文在卷可稽（見本院卷第三０七－三五０頁），足見上訴人所提出之判決紀
　　　錄，無法用以證明上訴人之左手掌係遭BAN BOEUNG（巴恩伯努）等人搶劫砍斷
　　　之意外事故，自不能為上訴人有利之證據。
  (五)、再被上訴人提出之柬埔寨金邊首都憲兵部隊七瑪卡拉郡致呈金邊首都皇家憲兵
      部隊指揮官，「關於五只手指截斷事件報告書」及闡明紀要、衛生部甘密醫院
      出院證明書（柬埔寨文、英文、中譯文）、暨我國駐胡志明市臺北經濟文化辦
      事處驗證影本（見原審卷第一六五、一六六頁），用以抗辯在上訴人主張案發
      地點並未發生有關五只手指截斷之事件等情。上訴人雖又提出「柬埔寨臺商協
      會函」，否定被上訴人所提上開柬埔寨金邊首都憲兵部隊七瑪卡拉郡致呈金邊
      首都皇家憲兵部隊指揮官，「關於五只手指截斷事件報告書」及闡明紀要、衛
      生部甘密醫院出院證明書（柬埔寨文、英文、中譯文）、暨我國駐胡志明市臺
      北經濟文化辦事處驗證影本之真實性。惟按被上訴人所提出之第七瑪卡拉郡憲
      兵部隊「關於五只手指截斷事件報告書」、闡明紀要（澄清紀要）等文件，係
      已送請我國駐越南胡志明市臺北經濟文化辦事處認證之文件；而柬埔寨臺商協
      會僅為民間單位，既為上訴人所不爭執，且上訴人於同一事實之本院另案九十
      一年度保險上字第八號給付保險金事件中，已就同一事項聲請調查，並經外交
      部於九十一年十一月五日以外亞太二字第０九一０一二二一三一０號函回覆本
      院表示：「二、我國目前與柬埔寨無邦交，亦未在柬國設立代表處，柬國僑務
      、領務及商務係由駐胡志明市辦事處兼理，該處未將該等業務委請柬埔寨臺商
      協會辦理。柬國臺商協會係海外臺商組織，並非政府機構，該會出具之文書亦
      無政府公文書之效力」等語（見該卷第五十八頁），故由該外交部函覆內容亦
      可得知，屬民間單位之柬埔寨臺商協會函件說明，自不足推翻官方單位認證文
      件之真正；況上訴人所提出之柬埔寨臺商協會函所載內容，亦未否認被上訴人
      所提前述「關於五只手指截斷事件報告書」文件之真正。此外參諸上訴人所提
      出之二００二年六月八日「國家軍事警察局金邊軍事警察局號碼034/2」報告
      書內容，亦係參考金邊首都皇家憲兵部隊第七瑪卡拉郡憲兵部隊於二０００年
      五月十一日「關於五只手指截斷事件報告書」作成，且其內容復記載：「‧‧
      ‧與警力合作的第七馬柯卡拉區的軍事警察曾詢問被害人以澄清意外事件，在
      知道被害人是真正外國人之後，軍事警察將案件轉由金邊外國人委員會負責，
      根據法律採取行動」等語以觀，益徵柬埔寨金邊市憲兵單位於本案確有進行偵
      訊調查之行動，但未有所獲，應無疑義；顯然被上訴人所提前述相關文件確為
      真實無訛。故上訴人主張被上訴人所提出之前揭文件並非真正云云，尚無足取
      。
(六)、再查上訴人所稱斷掌事故發生地點即「日本友誼橋」，該處於晚間亦相當熱鬧，
    且有相當多人車往來，又該區與該國大使館區、政府機關辦公區相當接近，日夜
    有大批憲警人員駐地巡邏，是該區屬治安最好之區域，由該處至上訴人下榻之水
    仙花酒店，沿路均有憲警人員，十字路口更有憲警人員二十四小時看守等情，已
    據本院九十一年度保險上字第八號事件審理時查明屬實在卷，且為上訴人在該事
    件審理時所不爭執；則衡諸常情，倘上訴人確有遭人打劫並砍斷其手掌之其事，
    上訴人何以未向沿途之憲警人員，或任何路過行人、車輛求救？顯與常情相悖。
    又依上訴人所述上訴人係被砍斷手掌自行完成捆綁止血後，即自行騎機車返回水
    仙花酒店等語；惟按手掌遭人砍斷，當痛苦難當，甚至會因留血不止致休克情況
    發生，然上訴人竟能自行騎機車返回下榻酒店，而不逕赴醫院就醫，亦與常情有
    違。再觀之被上訴人所提之柬埔寨衛生部甘密醫院出院證明書（含柬埔寨文、英
    文、中譯文，我國駐越南胡志明市台北經濟文化辦事處驗證書）所載內容：「‧
    ‧入院時病症診斷：左手受利器傷害而爛傷痕，外科類型：切斷關節點‧‧‧」
    等語，若依上訴人所言，其係於凶手持刀揮砍時，以左手抵擋，致其手掌自五指
    根部之處遭人砍斷；則以物理原理而言，當時雙方都是行動間之物體，且上訴人
    之自衛動作於被砍到時，必是迅速往外揮動之情形，不可能有垂直整齊之傷口；
    且在正常情況下，不太可能連皮帶骨均被砍斷。是以，上訴人主張被搶匪斷掌之
    情節，與常情未洽，尚不足採信為真實。
(七)、綜上，上訴人所陳上開被搶劫並遭斷掌情節，仍有疑義。此外，上訴人復無法舉
    證證明其左手掌確係因該事故而遭人砍斷，是以上訴人所受之傷害究否屬意外，
    自難因而認定。
四、綜上所述，本件上訴人既不能證明其因意外事故致左掌遭人砍斷，而合於兩造所
    訂保險契約中所謂之因遭受意外傷害事故，致其身體蒙受傷害而致殘廢各情，則
    上訴人本於保險契約請求被上訴人給付如聲明所示之保險金及遲延利息，非屬有
    據，不應准許，其假執行之聲請亦失所附麗，應予駁回。原審為上訴人敗訴之判
    決，並駁回其假執行之聲請，並無不合。上訴意旨指摘原判決不當，求予廢棄改
    判，為無理由，應駁回其上訴。
五、本件待證事實已臻明確，兩造其餘攻擊防禦方法及舉證，核與本件判決結果不生
    影響，爰不一一詳為審酌，附此敘明。
六、據上論結，本件上訴為無理由，依民事訴訟法第四百四十九條第一項、第七十八
    條，判決如主文。
中　　　華　　　民　　　國　　九十三　　年　　　七　　　月　　二十七　　日
　　　　　　　　　　　　　　　　　　臺灣高等法院臺南分院民事第二庭
~B1審判長法官　吳　　志　　誠
~B2　　　法官　楊　　省　　三
~B3　　　法官　李　　素　　靖
右為正本係照原本作成。
如對本判決上訴，須於判決送達後廿日內向本院提出上訴狀，未表明上訴理由者，應
於上訴後廿日內，向本院提出理由書。
中　　　華　　　民　　　國　　九十三　　年　　　七　　　月　　二十八　　日
                                        法院書記官　林　　鈴　　香
